臺灣桃園地方法院民事裁定
111年度簡上字第131號
上  訴  人  長春藤旅行社股份有限公司


法定代理人  廖瑞超  
被上訴人    鍾桂珍  

追加被告    陳一銘  
            陳韻竹    住○○市○○區○○○路○段000巷00         
                 號
上列上訴人因與被上訴人鍾桂珍間請求債務不履行損害賠償事件
，對於民國111年2月24日本院中壢簡易庭110年度壢簡字第1221
號判決提起上訴，並為訴之追加及變更，本院裁定如下：
    主  文
上訴人追加及變更之訴均駁回。
追加及變更之訴訴訟費用由上訴人負擔。
    事  實
一、按簡易程序第二審為訴之變更或追加，非經他造同意，不得
    為之，但「請求之基礎事實同一」、「擴張或減縮應受判決
    事項之聲明」、「因情事變更而以他項聲明代最初之聲明」
    、「該訴訟標對於數人必須合一確定時，追加其原非當事人
    之人為當事人」、「訴訟進行中，於某法律關係成立與否有
    爭執，而其裁判應以該法律關係為據，並求對於被告確定其
    法律關係之判決」、「不甚礙被告之防禦及訴訟之終結」者
    ，不在此限，民事訴訟法第436之1條、第446條第1項、第25
    5條第1項第1款至第7款分別定有明文。而同法第255條第1項
    第2款所謂請求之基礎事實同一，係指變更或追加之訴，就
    原請求之事實及證據資料，於審理變更或追加之訴得加以利
    用，使先後兩請求在同一程序得加以解決，俾符訴訟經濟。
    又在第二審以請求之基礎事實同一而追加當事人者，須於對
    造之審級利益及防禦權之保障無重大影響，始得為之，以兼
    顧當事人訴訟權益之保障及訴訟經濟之要求（最高法院106
    年度第13次民事庭會議決議參照）。又起訴不合程式者，法
    院應以裁定駁回之，民事訴訟法第249條第1項第6款亦有明
    文。
二、上訴人以：被上訴人及追加被告陳韻竹、陳一銘皆非上訴人
    所出團「德瑞12日」、「愛戀西班牙。建築美學。藝術采風
    13日」國外旅行團體行程(下稱系爭行程)之旅客名單上之旅
    客，然被上訴人與陳一銘、陳韻竹卻參加上開行程，而其等
    花費均係以其等所合夥設立之「發現心旅行&TheHeartTrave
    l」（下稱發現旅行社）各合夥人之信用卡及其等所侵占上
    訴人法定代理人信用卡為支付，再以上訴人公司之資金支付
    上開帳單，使上訴人均未收取到任何費用，故被上訴人與陳
    韻竹、陳一銘應為共同侵權行為，並有不當得利之情形，且
    該等行為與本案亦有相關，故追加陳一銘、陳韻竹為被告，
    並依公司法第19條、第23條及侵權行為、不當得利之法律關
    係，擴張原審聲明，並變更請求權基礎，而請求追加被告陳
    一銘、陳韻竹與被上訴人鍾桂珍連帶給付新台幣(下同)49萬
    9,923元。
三、經查，依上訴人對被上訴人於原審請求之事實，係主張上訴
    人查無被上訴人報名上開行程成立旅遊契約後，被上訴人繳
    納個人團費之金流明細，並稱係因被上訴人與陳韻竹合夥成
    立發現旅行社，以過水交易之手法，待被上訴人一給付系爭
    旅費後，即由陳韻竹將該筆費用轉出、挪用，然上訴人自始
    未收到系爭旅費，故基於系爭旅遊契約及債務不履行之法律
    關係，向被上訴人請求系爭旅費31萬7,100元，後經原審認
    定上訴人與被上訴人間有成立系爭行程之旅遊契約，且就上
    訴人與被上訴人間有無給付系爭旅費詳為調查後，認定被上
    訴人確有繳納系爭旅費，上訴人復無法舉證證明被上訴人與
    陳韻竹間有過水交易關係存在，故以原審判決駁回上訴人於
    原審之請求。上訴人在提起本案上訴後，雖執前詞於二審程
    序中以追加被告陳韻竹、陳一銘就系爭旅費應與被上訴人同
    負賠償責任為由，而追加陳韻竹、陳一銘為被告，並變更請
    求權基礎為依公司法第19條、第23條及侵權行為、不當得利
    之法律關係擴張原審聲明，請求追加被告陳一銘、陳韻竹與
    被上訴人鍾桂珍連帶給付上訴人49萬9,923元及遲延利息，
    有上訴人之所提出之民事補充理由狀附本院卷第299頁以下
    可參。然依前揭規定及說明，追加被告陳韻竹、陳一銘縱應
    與被上訴人同負賠償責任，其與被上訴人間，亦無民事訴訟
    法第56條第1項所謂必須合一確定之情形。又追加被告陳一
    銘是否未給付系爭旅費、追加被告陳韻竹是否有挪用款項，
    追加被告與被上訴人是否應依公司法第19條、第23條及侵權
    行為、不當得利之法律關係，對上訴人負連帶賠償之責，乃
    於原審未經當事人列為請求權基礎而特為調查之事實，且依
    上訴人於原審聲明請求被上訴人給付之金額，亦僅為系爭旅
    遊契約之旅費31萬7,100元，但上訴人為上開追加及變更之
    訴後，請求之金額卻擴張為49萬9,923元，核與原審所審理
    關於上訴人與被上訴人間有無債務不履行部分，二者訴訟標
    的及基礎原因事實，顯非屬同一，與原起訴者迥異，無共通
    性及關聯性，證據仍須另為調查，與民事訴訟法第255條第1
    項第2款所規定之情形不符，亦無同法同條項第3款至第6款
    規定之情形，並有礙被上訴人之防禦及訴訟之終結。況上訴
    人於第二審訴訟程序始追加陳韻竹、陳一銘為被告，難謂對
    其審級利益及訴訟上防禦權之行使無重大影響，被上訴人復
    亦不同意上訴人訴之追加及變更。綜上所述，堪認上訴人於
    第二審訴訟程序「追加陳韻竹、陳一銘為被告」及「對被上
    訴人之請求權基礎變更為公司法第19條、第23條及侵權行為
    、不當得利之法律關係」等均為不合法，應裁定予以駁回。
四、綜上所述，本件追加及變更之訴不合法，裁定如主文。　　

中　　華　　民　　國　　111 　年　　11　　月　　16　　日
                  民事第三庭  審判長法　官　游智棋
　　　　　　　　　　　　　　　　　  法　官　卓立婷
　　　　　　　　　　　　　　　　　  法　官　林靜梅
正本係照原本作成。
本裁定不得抗告。
中　　華　　民　　國　　111 　年　　11　　月　　16　　日
　　　　　　                        書記官　劉寶霞